【裁判字號】    99,訴,1379
【裁判日期】    991129
【裁判案由】    返還不當得利
【裁判全文】
臺灣臺南地方法院民事裁定              99年度訴字第1379號
聲  請  人
即  被  告  晉欣營造股份有限公司
法定代理人  曾建國
相  對  人
即  原  告  豐盟企業股份有限公司
法定代理人  吳世煌
上列當事人間請求返還不當得利事件，聲請人聲請移轉管轄，本
院裁定如下：
    主  文
聲請駁回。
    理  由
一、按民事訴訟法第10條第1、2項規定：「(一)因不動產之物權或
    其分割或經界涉訟者，專屬不動產所在地之法院管轄。(二)其
    他因不動產涉訟者，得由不動產所在地之法院管轄」；又該
    條條文所謂其他因不動產涉訟，係指因不動產之物權或其分
    割或經界以外，與不動產有關之一切事項涉訟者而言（最高
    法院86年度台抗字第79號裁判參照）。申言之，凡與不動產
    有關之一切事項涉訟，均得由不動產所在地之法院管轄。又
    因侵權行為涉訟者，得由行為地之法院管轄，同法第15條第
    1項亦規定甚明。
二、聲請人聲請意旨略以：按對於私法人或其他得為訴訟當事人
    之團體之訴訟，由其主事務或主營業所所在地之法院管轄，
    為民事訴訟法第2條第2項所明定。查原告起訴其訴訟標的為
    返還不當得利，是以本件訴訟自非因侵權行為而涉訟，應無
    同法第15條所規定特別審判籍及第21條管轄牽連審判籍之適
    用。被告之主營業所係在高雄市，依首揭規定，原告應向臺
    灣高雄地方法院起訴，又訴訟之全部或一部，法院認為無管
    轄權者，依原告聲請或依職權以裁定移送於其管轄法院，民
    事訴訟法第2條第2項、第28條第1項定有明文，是原告向鈞
    院起訴，其管轄權顯有違誤，爰提出管轄權之抗辯，請求鈞
    院依職權將本件移送該管轄法院云云。
三、經查：
（一）本件相對人即原告主張台南縣仁德鄉○○段第794-1、804
      地號土地為其所有，惟被告與原告間就原告上開土地並無
      任何租賃或使用借貸關係，被告竟於98年初開始為位於同
      段第812號土地所興建之輕軌工程動工之便利，未經原告
      同意即擅自占用原告上開所有中洲段第794-1、804地號土
      地開闢道路，作為道路使用，且堆放其工程物品、機具、
      垃圾、雜物。本件被告與原告間並無任何租賃或使用借貸
      關係，原告亦不同意被告之使用，被告即無占有使用系爭
      土地之正當法律權源，其占有使用原告系爭土地，對於原
      告而言，顯屬無權占有，並已侵害原告之權益。又無權占
      有他人之土地，可能獲得相當於租金之利益，並致土地所
      有權人受有相當於租金之損害，爰依民法第179條前段、
      第184條第1項前段規定，請求被告返還或賠償相當於租金
      之不當得利或損害賠償，新台幣60萬元及法定利息予原告
      等語，有原告起訴書在卷可稽。
（二）查原告主張依侵權行為損害賠償請求權及不當得利返還請
      求權，請求返還被告占用系爭土地後相當於租金之損害賠
      償，其侵權行為地既係在本院轄區、標的物又係本院轄區
      之不動產（即系爭土地）有關事項涉訟，揆諸首開說明，
      本院自有管轄權，是聲請人聲請移轉管轄，顯係違誤，應
      予駁回。
四、依首開法條裁定如主文。
中    華    民    國    99    年    11    月    29    日
                  民事第三庭    法  官  張麗娟
以上正本係照原本作成。
如對本裁定抗告須於裁定送達後10日內向本院提出抗告狀，並應
繳納抗告費新台幣1,000元整。
中    華    民    國    99    年    11    月    29    日
                                書記官  楊宗倫

司法院資訊處製作；財團法人民間司法改革基金會備份。
